【裁判字號】    89,交上易,305
【裁判日期】    890229
【裁判案由】    過失致死
【裁判全文】
臺灣高等法院臺南分院刑事判決          八十九年度交上易字第三○五號
      上  訴  人  臺灣雲林地方法院檢察署檢察官
      被      告  乙  ○  ○
右列上訴人因被告過失致死案件，不服臺灣雲林地方法院八十八年度交易字第一九六
號中華民國八十八年十二月三十一日第一審判決（起訴案號：臺灣雲林地方法院檢察
署八十八年度偵字第二九三八號），提起上訴，本院判決如左：
      主      文
上訴駁回。
      理      由
一、公訴意旨略以：被告乙○○於民國（下同）八十八年二月四日上午十一時二十分
    許，駕駛車牌號碼ＦＯ─六三三九號自小客車，沿雲林縣台西鄉○○村○○○○
    道由西往東方向行駛，途經該路與省道海豐橋無號誌交岔路口時，原應注意汽車
    行駛至無號誌交岔路口，支線道車應暫停讓幹線道車先行，而當時情形，亦無不
    能注意情事，竟疏未注意，仍繼續前進，適林萬榮酒後駕駛車牌號碼ＬＵＢ─六
    五三號重型機車（自雲林縣麥寮鄉往崙豐方向由北往南行駛），亦疏未注意行經
    無號誌交岔路口時應減速慢行，二車相撞，林萬榮人車倒地，因顱內出血，經送
    醫不治死亡，因認被告乙○○涉犯刑法第二百七十六條第一項之過失致死罪嫌云
    云。
二、公訴人指訴被告乙○○涉犯過失致死罪嫌，無非係以：告訴人甲○○即被害人之
    子於警訊時陳稱，其父曾於醫院中向伊表示，渠所受傷害乃遭人撞及所致等語，
    又被害人果非遭受撞擊，渠不可能無端人車倒地，及該事故有臺灣省嘉雲區車輛
    行車事故鑑定委員會鑑定意見書認被告為肇事主因等為主要論據。訊據被告堅詞
    否認有過失致死犯行，辯稱：被害人機車距伊車輛二、三十公尺遠，伊已通過該
    路口，因瞥見被害人之機車手把搖晃，並失控滑倒，乃停車趨身將渠扶起，並報
    警處理，未撞及被害人等語。
三、按犯罪事實應依證據認定之，無證據不得推定其犯罪事實，刑事訴訟法第一百五
    十四條定有明文。所謂犯罪事實之證據，係指足以認定被告確有犯罪行為之積極
    證據而言，該項證據且須適合被告犯罪事實之認定，始得採為斷罪資料（最高法
    院二十九年上字第三一○五號、五十三年台上字第二七五○判例參照）。
四、本件車禍地點為未設有號誌之交岔路口，被告行進車道為單一車道之防汎專用車
    道，被害人行進車道為四線車道，有道路交通調查報告表及現場照片在卷可參，
    依道路交通安全規則第一百零二條第一項第二款規定，汽車行駛至無號誌交岔路
    口，支線道車應暫停讓幹線道車先行，被告固屬行駛於支道車，而被告於警訊時
    曾自承：於交岔路口看見被害人距約二十至三十公尺，且見被害人車身搖晃，伊
    即趕快左轉等語，顯見被告車輛行至交岔路口時，被害人機車與被告車輛仍有二
    、三十公尺之距離，於被告車輛通過該交岔路口時，被害人機車應未至交岔路口
    ，此時自無上開規則之適用，即被告車輛通過該交岔路口時，被告支線道車應暫
    停，讓幹線道之被害人機車先行之適用，縱使被告見被害人車身搖晃，趕快左轉
    ，仍認被告無違反上開規則之規定；況現場處理之承辦警員何文仁於原審結證：
    渠至現場處理時，並未發現明顯撞擊痕跡等語（見原審八十八年八月三日訊問筆
    錄），原審檢視卷附之肇事後被告及被害人車輛照片，被告及被害人車輛均無撞
    擊痕跡，可證被告車輛未撞擊被害人機車；參以被害人於車禍發生後之同日中午
    十二時四十四分許，接受警察測定渠吐氣所含酒精成份為每公升零點二二毫克，
    有卷附之吐氣酒精成份含量測定單足憑，據此推知，被害人駕車發生車禍時，渠
    之吐氣酒精成份含量應逾前開數值，職此，被告所辯：被害人駕車時手把抖動，
    自行滑倒受傷等語，應非虛捏，綜此稽徵，本件被告尚無過失責任可言。另本件
    雖曾送臺灣省嘉雲區車輛行車事故鑑定委員會鑑定意見書認「被告駕駛自小客車
    ，屬支道左轉車，未讓幹道來車先行，為肇事主因」，再送臺灣省車輛行車事故
    覆議鑑定委員會亦同其鑑定，但此二鑑定報告，係認定被告及被害人車輛均至交
    岔路口並在路口碰撞之狀況，未審酌本件係被告車輛至交岔路口時，被害人機車
    與被告車輛仍有二、三十公尺之距離，尚未至交岔路口之狀況，根本無道路交通
    安全規則第一百零二條第一項第二款規定之「汽車行駛至無號誌交岔路口，支線
    道車應暫停讓幹線道車先行」之適用，且臺灣省嘉雲區車輛行車事故鑑定委員會
    鑑定意見書記載「車損情形：林車（指被害人車）右前後視鏡斷落」，然檢視卷
    附之肇事後被害人車輛照片，其機車右前後視鏡並無斷落之情形，上開鑑定所憑
    證據，並非充分；又二鑑定報告均本於被告與被害人車輛係相互碰撞為肇事原因
    之鑑定基礎（有臺灣省嘉雲區車輛行車事故鑑定委員會鑑定意見書「肆、肇事經
    過」欄可考），與上開事實大相逕庭，其鑑定結果當屬謬誤，自難採為被告有過
    失責任之不利證據。至被害人之子即告訴人甲○○於警訊時陳稱，其父曾於醫院
    向伊表示，渠所受傷害乃遭人撞及所致等語，則因告訴人係基於訴追被告刑事責
    任為目的，所為不利於被告之供詞，並核與上開事證不符，亦不足採為被告有撞
    擊被害人之不利證據。綜上事證稽徵以觀，足認被告尚無違反注意義務引致被害
    人滑倒致死之過失犯行，是本件不能證明被告有過失致死犯行。
五、原審以被告犯罪不能證明，為被告無罪判決之諭知，核無不當。公訴人上訴，指
    摘原判決不當，為無理由，應予駁回。
六、據上論斷，應依刑事訴訟法第三百六十八條，判決如主文。
本案經檢察官劉欽銘到庭執行職務。
中  華  民  國      八  十  九      年      二      月      二十九      日
                                臺灣高等法院臺南分院刑事第二庭
                                    審判長法官  游    明    仁
                                          法官  李    文    福
                                          法官  蔡    長    林
右正本證明與原本無異。
不得上訴。
                                    法院書記官  李    培    薇
中  華  民  國      八  十  九      年      三      月         一       日


司法院資訊處製作；財團法人民間司法改革基金會備份。
